【裁判字號】    88,易緝,177
【裁判日期】    890522
【裁判案由】    詐欺
【裁判全文】
臺灣臺南地方法院刑事判決                        八十八年度易緝字第一七七號
    公  訴  人  臺灣台南地方法院檢察署檢察官
    被      告  甲○○
右列被告因詐欺案件，經檢察官提起公訴（八十三年度偵字第一０二七一號），本院
判決如左：
    主  文
甲○○無罪。
    理  由
一、公訴意旨略以：被告甲○○原係台南縣西港鄉○○村○○路五二０號冠雄機械廠
    有限公司（以下簡稱冠雄公司）負責人，其明知冠雄公司早於八十二年八月二十
    一日歇業並已辦理註銷公司登記，竟意圖為自己不法之所有，於八十三年四月間
    與丙○○佯為訂立塑膠射出成型機之買賣契約，向丙○○詐得鄭某以其母名義乙○○所簽發，作為支付貨款之台南縣仁德鄉農會，帳號：二０—一八四六—四號
    ，票號：０五九二五九、０五九二六０號，面額各為新台幣（下同）五十萬元之
    支票二紙，得手後持之向賴光印調借同額之款項，嗣被告與丙○○之前開契約屆
    期，經丙○○向之催尋無著，始知受騙。因認被告涉犯刑法第三百三十九條第一
    項之詐欺罪嫌。
二、按犯罪事實應依證據認定之，無證據不得推定其犯罪事實；又不能證明被告犯罪
    者，應諭知無罪之判決；刑事訴訟法第一百五十四條、第三百零一條第一項分別
    定有明文。又認定不利於被告之事實，須依積極證據，苟積極證據不足為不利於
    被告事實之認定時，即應為有利於被告之認定，更不必有何有利之證據（最高法
    院三十年上字第八一六號判例參照）。又告訴人之告訴，本以使被告受刑事訴追
    為目的，故其陳述是否與事實相符，自應調查其他證據，以資審認，苟其所為攻
    擊之詞，尚有瑕疵，則在此瑕疵未予究明以前，即不能遽採為斷罪之基礎（最高
    法院五十二年台上字第一三○○號、六十一年台上字第三○九九號判例參照）。
    且刑法第三百三十九條第一項詐欺罪之成立，以意圖為自己或第三人不法所有，
    以詐術使人將本人或第三人之物交付為要件，所謂以詐術使人交付，必須被詐欺
    人因其詐術而陷於錯誤，若其所用方法不能認為詐術，亦不致使人陷於錯誤，即
    不構成該罪（最高法院四十六年台上字第二六○號判例參照）。
三、本件公訴人認被告甲○○涉有詐欺罪嫌，無非以上揭事實，業據告訴人乙○○、
    被害人丙○○指訴綦詳，核與證人賴光印所證情節相符，並有買賣契約書及前開
    支票等影本在卷可稽，及被告所營之冠雄公司於八十二年八月二十一日辦理註銷
    登記等情，有台南縣政府八三府建商字第一七一三九四號函一紙在卷可稽等資為
    依據。然訊據被告則堅決否認有何右揭詐欺犯行，辯稱：八十三年四月間冠雄公
    司仍有在營業，只是搬到台北去，又伊雖有與丙○○訂立契約，然並無收受定金
    一百萬元，伊是與告訴人乙○○換票才會取得上開支票，且伊開給告訴人乙○○
    的票並非故意跳票，是後來週轉不靈，現已經與告訴人乙○○、丙○○等人和解
    等語。
四、經查：被告甲○○辯稱冠雄公司於八十三年四月間仍有繼續再營業，只是將工廠
    搬到台北等情，業據被害人丙○○於偵查中自承：「我開票給他時他工廠還正常
    。」（見偵查卷第三十五頁背面），並有被告提出之八十三年度台北縣稅捐稽徵
    處所簽發，受款人為冠雄公司之退稅專用支票一張在卷可稽，而上開台南縣政府
    八三府建商字第一七一三九四號函僅能證明冠雄公司於八十二年八月二十一日在
    台南縣辦理註銷登記，並不能證明其未再其他地方繼續營業，因此被告就此部份
    之辯解，尚非全屬無據，應堪以採信。故被告在與丙○○訂立上開塑膠射出成型
    機之買賣契約伊始，是否確有施用詐術之行為已非無疑。再查：本件被告即債務
    人於債之關係成立後，縱確有未依約定本旨履行交付上開塑膠射出成型機予丙○○之行為，然此在社會一般交易經驗上常見之原因非一，舉凡因不可歸責於己之
    事由而不能給付，或因合法主張抗辯而拒絕給付，甚至在負債之後始行惡意遲延
    給付，皆有可能，非可盡予推定為自始無意給付之詐欺犯罪一端，而刑事被告依
    法不負自證無罪之義務，若無積極證據足證被告在債之關係發生時，自始即有不
    法所有之意圖，縱使被告就所負債務，惡意違約，不為履行，仍為民事上問題，
    尚不得違反刑事訴訟法第一百五十四條之規定，僅憑單純債務不履行之狀態而推
    定被告於負債之初即有詐欺之故意。故綜上判例意旨，被告於訂約之初，既不能
    認定有詐欺之不法所有意圖，亦不能認定有施用詐術之行為，亦不致使人陷於錯
    誤，而為財物之交付，即不能以告訴人乙○○、被害人丙○○之指述，及被告於
    訂約後未依約履行債務等事實，遽指被告涉嫌詐欺，且被告於審理中業已與告訴
    人等達成民事和解，此亦有和解書一紙在卷可稽，據上所陳，本件依調查所得證
    據尚不足以證明被告確有公訴人所指之上開詐欺犯行，此外復查無其他積極證據
    足資證明右述犯行，揆諸首開說明，犯罪尚屬不能證明，應為無罪之諭知。
五、另台灣板橋地方法院檢察署八十三年度偵字第一八四八三號、第一八二二七號、
    八十四年度偵字第七一五一號、台灣台南地方法院檢察署八十四年度偵字第一四
    五六號、第五六０一號、第六五一０號、第一二０五八號等併辦意旨均認被告甲○○涉有連續詐欺之罪嫌。惟本件被告甲○○既經本院判決無罪，自無從與上開
    併辦部分成立概括犯意之連續犯關係，則裁判上一罪之關係既不存在，爰將上開
    部分退回原檢察官另行處理，併此敘明。
據上論斷，應依刑事訴訟法第三百零一條第一項，判決如主文。
本件經檢察官盧駿道到庭執行職務。
中    華    民    國    八十九    年      五      月       二十二      日
                              臺灣臺南地方法院刑事第一庭
                                  法  官  林臻嫺
右正本證明與原本無異
如不服本判決應於送達後十日內向本院提出上訴狀
                                  書記官  黃若萍
中    華    民    國      八十九      年      五     月     二十二     日


司法院資訊處製作；財團法人民間司法改革基金會備份。
